臺灣高等法院臺南分院刑事裁定
110年度毒抗字第72號
抗  告  人
即  被  告  謝雯淋



上列抗告人因觀察、勒戒案件，不服臺灣嘉義地方法院中華民國
110年1月14日裁定（110年度毒聲字第5號），提起抗告，本院裁
定如下：
    主  文
抗告駁回。
    理  由
一、原裁定意旨略以：①被告於民國109年9月8日晚間11時許，在
    嘉義市○區○○○路000號「全國汽車旅館」內，施用第二級毒
    品甲基安非他命的犯行，業據被告於警詢、檢察官訊問中坦
    承不諱，且被告同意經警於109年9月9日下午1時3分許採集
    的尿液送驗結果，呈安非他命、甲基安非他命陽性反應，有
    勘察採證同意書、濫用藥物檢驗報告可稽，被告上開犯行堪
    予認定。②被告前於100年間因施用毒品案件，經原審法院裁
    定送勒戒處所觀察、勒戒後，認無繼續施用毒品傾向，於10
    0年4月14日執行完畢釋放出所，並經檢察官不起訴處分，有
    被告前案紀錄表可憑，被告本案再犯施用第二級毒品犯行，
    距其前次觀察、勒戒執行完畢已逾3年，檢察官依照109年7
    月15日修正施行的毒品危害防制條例第20條第3項等規定，
    聲請將被告裁定送勒戒處所觀察、勒戒，即有理由。③至於
    被告於107年間雖曾因施用毒品案件，經檢察官於107年6月2
    6日以107年度毒偵字第1227號為「附命緩起訴」，惟上開緩
    起訴處分嗣因被告違反該緩起訴處分期間應遵守、履行事項
    ，經臺灣嘉義地方檢察署檢察官於108年2月13日以108年度
    撤緩字第84號撤銷緩起訴處分書予以撤銷，被告因而亦未履
    行完成戒癮治療等情，有上開緩起訴處分書、撤銷緩起訴處
    分書、前案紀錄表可參，被告既未完成戒癮治療，事實上即
    未接受等同「觀察、勒戒或強制戒治」執行完畢釋放之處遇
    ，併此敘明。
二、抗告意旨略以：伊並非毒品案件的現行犯，當日也是因為詐
    欺通緝案件遭警逮捕，警察也沒有在其身上搜到任何毒品或
    吸毒器具，何以能夠對其採集尿液，警察騙伊現在只要是通
    緝犯就要接受採尿，伊是在無奈之下才簽立採證同意書，同
    意警方採尿，警察採證的程序即有違法之處，依照刑事訴訟
    法第158條之4規定（權衡法則），應無證據能力，請求撤銷
    原審裁定，改依通常程序審理。
三、經查：
　㈠依照被告109年9月9日到案後的警詢筆錄，警察對被告製作筆
    錄時，詢問被告是否染有毒癮、施用何種毒品，最近一次是
    於何時、何地施用毒品等問題時，均係被告坦承其有施用第
    二級毒品甲基安非他命，且自白係在上開時間、地點施用甲
    基安非他命。隨後警察詢問被告是否自願證明清白並同意採
    集尿液送驗？警方所提供採尿容器是否乾淨？等問題時，被
    告也坦承該容器是乾淨，是其親自採尿封緘，有被告警詢筆
    錄在卷可參（警卷第1頁以下）。其次，司法警察在對被告
    採尿之時，有請被告親簽勘查採證同意書（警卷第5頁），
    其上明白記載：「執行人員已依規定出示身分證件，並告知
    下列事項：執行理由：因毒品案件，有實施勘察採證之必要
    。勘察範圍：身體尿液。...同意人確實瞭解上述告知內容
    並出於自願同意」，被告確實於上開勘察採證同意書上親自
    簽名捺印，可見被告於到案當時同意警察對其採集尿液。
  ㈡嗣後被告的尿液檢驗呈現第二級毒品甲基安非他命代謝物陽
    性反應，檢察官通知被告於109年11月17日到庭複訊，檢察
    官詢問被告對於本案尿液檢驗結果有何意見時，被告回答：
    「沒有意見，我確實有施用」，被告接著並回答：「（最後
     施用時間及地點均為你在警詢中所述？）是。（該部分施
    用安非他命，是否認罪？）我承認。（...本案到底要聲請
    觀察勒戒或直接起訴，要等實務見解統一才能確認，是否了
    解？）我了解。（如果要聲請觀察勒戒會再通知你到庭執行
    觀察勒戒，你要依時到庭？）我知道。（有沒有其他陳述？
    ）沒有」，有被告當日偵查筆錄可參。被告並無向檢察官反
    映在警詢中曾經遭到警察勉強驗尿的情形，更可證明被告於
    警詢中是自己同意警察對其採集尿液。
　㈢被告所受採尿過程，查無違法或不當之情事，被告抗告意旨
    主張司法警察採尿程序違法不當云云，並無理由。
四、綜上，原審以被告確有施用甲基安非他命之犯行，且距離前
    次觀察勒戒執行完畢日已逾3年，認為檢察官的聲請為有理
    由，而依毒品危害防制條例第20條第3 項規定，裁定將被告
    送勒戒處所觀察、勒戒，經核並無違誤，被告仍執前詞提起
    本件抗告，並無理由，應予駁回。
五、據上論斷，應依刑事訴訟法第412 條，裁定如主文。
中　　華　　民　　國　　110 　年　　2 　　月　　3 　　日
                  刑事第五庭    審判長法　官  黃國永
                                      法　官  林坤志
                                      法　官  蔡川富
以上正本證明與原本無異。
不得再抗告。
　　　　　　　　　　　　　　　　　　　書記官  黃心怡
中　　華　　民　　國　　110 　年　　2 　　月　　3 　　日